【裁判字號】    98,易更,1
【裁判日期】    980508
【裁判案由】    傷害
【裁判全文】
臺灣桃園地方法院刑事判決               98年度易更字第1號
公  訴  人  臺灣桃園地方法院檢察署檢察官
被      告  乙○○
                      （另案在臺灣臺北看守所執行中）
選任辯護人  戊○○律師
上列被告因傷害案件，經檢察官提起公訴（九十六年度偵字第三
○八○二號），被告於準備程序中就被訴事實為有罪之陳述，本
院合議庭裁定由受命法官獨任進行簡式審判程序審理後，判決如
下：
    主  文
乙○○傷害人之身體，處有期徒刑貳月，如易科罰金，以新臺幣
壹仟元折算壹日。
    事  實
一、乙○○係甲○○之子侄，兩人間具有家庭暴力防治法第三條
    第四款之所稱之家庭成員關係。緣甲○○與乙○○及其父丙
    ○○共同居住在桃園縣楊梅鎮○○路146 號，因甲○○患有
    中度智能障礙，日常生活無法完全自理，須仰賴丙○○照護
    ，乙○○因失業在家，加以甲○○時而發出聲響，致乙○○
    時有對甲○○情緒失控之情。於民國96年12月15日晚間，甲
    ○○因吵鬧不肯就寢，引起乙○○氣怒，竟基於傷害之犯意
    ，在上址內，持酒瓶毆打甲○○，致其前額受有五處二公分
    長，四公分直徑之擦裂傷。嗣於同年月17日，乙○○又持木
    棍毆打甲○○，致甲○○因此受有多處傷害，且因前傾倒下
    時造成第一頸椎脫臼，併頸部脊髓出血，引起神經性休克，
    於當日晚間11時30分許因傷重不治死亡（乙○○涉犯傷害致
    死罪部分，業經臺灣高等法院以九十七年度上訴字第四五五
    一號判決判處有期徒刑六年）。乙○○於其後即96年12月18
    日接受警方調查傷害致死案件時，主動說出曾持酒瓶毆打甲
    ○○頭部乙節，始知上情。
二、案經丁○○訴由臺灣桃園地方法院檢察署檢察官偵查起訴。
    理  由
一、本件被告乙○○所犯刑法第二百七十七條第一項傷害罪，非
    死刑、無期徒刑、最輕本刑為三年以上有期徒刑之罪或高等
    法院管轄第一審案件，且於準備程序進行中，被告先就被訴
    事實為有罪之陳述，經告知簡式審判程序之旨，並聽取公訴
    人、被告及辯護人之意見後，由本院合議庭以裁定由受命法
    官獨任行簡式審判程序，核先敘明。
二、訊據被告乙○○就上揭犯行，於偵查、本院與臺灣高等法院
    就其對被害人甲○○傷害致死案件審理時，暨本院審理傷害
    案件時，均坦承不諱，並有刑案現場照片可見被害人甲○○
    前額有傷（見九十六年度偵字第三○八○二號卷第26頁）及
    法務部法醫研究所97年1 月31日法醫理字第○九七○○○○
    一一一號函檢附之法醫研究所（九六）醫部字第○九六一一
    ○二○四七號解剖報告書略以：「三、（二）外傷證據：2
    、擦裂傷：前額（共五處）：二公分長，四公分直徑（約二
    天左右）」等語（見九十六年度相字第一九○八號卷第37、
    39頁）在卷為憑，堪信被告之自白與事實相符。綜上，本件
    事證明確，被告犯行應堪認定，應依法論科。
三、核被告乙○○所為，係犯刑法第二百七十七條第一項傷害罪
    。又所謂家庭暴力，係指家庭成員間實施身體或精神上不法
    侵害之行為；所謂家庭暴力罪，係指家庭成員間故意實施家
    庭暴力行為而成立其他法律所規定之犯罪，家庭暴力防治法
    第二條第一款、第二款分別定有明文。查被害人甲○○為被
    告二伯父，業據被告於警詢、偵查（見九十六年度偵字第三
    ○八○二號卷第14頁、第33頁）及告訴人丁○○於本院另案
    審理被告傷害致死案件時（見本院九十七年度訴字第三一八
    號卷第99頁）一致陳明，並有戶口名簿（見同上偵卷第40至
    41 頁） 在卷可稽，足證被告與被害人二人間有家庭暴力防
    治法第三條第四款所稱之家庭成員關係，是其對被害人所為
    本件傷害行為，乃屬對家庭成員間實施身體不法侵害之行為
    ，自該當家庭暴力防治法所稱之家庭暴力罪。惟因家庭暴力
    防治法對於家庭暴力罪並無科處刑罰之規定，故本件僅依刑
    法傷害罪論處。次按刑法第六十二條之所謂發覺，係指有偵
    查犯罪職權之公務員已知悉犯罪事實與犯罪之人而言，而所
    謂知悉，固不以確知其為犯罪之人為必要，但必其犯罪事實
    ，確實存在，且並不存在而懷疑其已發生，或雖已發生，事
    實並不存在而懷疑其已發生，或雖已發生，而為該管公務員
    所不知，僅係推測其已發生而與事實巧合，均與已發覺之情
    形有別，最高法院七十五年台上字第一六三四號著有是例。
    查被告於傷害致死案件發生後翌日接受警員詢問時，主動供
    承：我約在二天前有持玻璃酒瓶毆甲○○頭部乙次等語，係
    因警員質之「你過去有無持該木棒或其他兇器毆打被害人甲
    ○○」，則依該具有偵查犯罪職權之警員問話內容觀之，顯
    然警員當時仍不知被告有本件傷害行為，僅是出於懷疑是否
    曾經有類似事情發生而詢之，結果與事實恰巧吻合，且參酌
    楊梅分局草湳派出所96年12月18日刑事案件陳報單、乙○○
    殺人案件案情摘要表及96年12月18日偵查備忘錄所載內容，
    均無隻字片語提及本件傷害行為，益徵警員於被告主動供出
    本件傷害犯行前，尚不知有此犯罪事實存在，揆諸上開判例
    意旨，應認本件被告有於犯罪被發覺前，自首而受裁判，就
    上開之罪，得依自首之規定，減輕其刑。爰審酌被告明知被
    害人為其尊長，又為智能障礙患者，生活多所不便，有賴家
    人細心照料，竟動輒將被害人毆打成傷，其行為十分惡劣，
    且被告於本件傷害案件發生二日後，又再度傷害被害人致死
    ，其心性暴戾由此可徵，惟念被告犯後能即時自首，態度尚
    佳，且有悔意，兼衡其犯罪之動機、目的、手段及其他一切
    情狀，量處如主文所示之刑，並諭知易科罰金之折算標準，
    以示懲儆。末查，被告用以犯本件傷害罪之酒瓶，因其非違
    禁品，且無證據足以證明係被告所有之物，亦未據扣案，自
    不予宣告沒收，附此敘明。
據上論斷，應依刑事訴訟法第二百九十九條第一項前段、第二百
七十三條之一第一項，刑法第二百七十七條第一項、第六十二條
前段、第四十一條第一項前段，刑法施行法第一條之一第一項、
第二項前段，判決如主文。
本案經檢察官周芝君到庭執行職務。
中    華    民    國    98    年    5     月    8     日
                  刑事第十二庭  法  官  李文娟
以上正本證明與原本無異。
如不服本判決應於收受判決後10日內向本院提出上訴書狀，並應
敘述具體理由；其未敘述上訴理由者，應於上訴期間屆滿後20日
內向本院補提理由書（均須按他造當事人之人數附繕本）「切勿
逕送上級法院」。
                                書記官  蕭秀蓉
中    華    民    國    98    年    5     月    8     日
附錄論罪科刑依據之法條：
刑法第二百七十七條第一項


司法院資訊處製作；財團法人民間司法改革基金會備份。
